臺灣臺中地方法院刑事判決
110年度訴字第102號
公  訴  人  臺灣臺中地方檢察署檢察官
被      告  吳宜臻



選任辯護人  程立全律師
            陳愷閎律師
上列被告因家庭暴力防治法之傷害案件，經檢察官提起公訴（10
9年度偵字第23984號），本院判決如下：
    主    文
戊○○共同犯傷害罪，處拘役伍拾日，如易科罰金，以新臺幣壹仟
元折算壹日。
    犯罪事實
一、甲○○與丙○○係姊弟，戊○○、丁○○、己○○為甲○○之子女、為丙○○之外甥子女，係屬家庭暴力防治法第3條第4款之家庭成員
    關係。㈠甲○○於民國109年6月5日16時至18時許，至丙○○（所
    涉傷害犯行業由本院判決有罪在案）位在臺中市○區○○○路0
    段000號之住處，因照顧渠等母親尹古玉姐之問題發生口角
    衝突，詎丙○○竟基於傷害之犯意，持木枕頭推擠甲○○，致甲○○跌倒，因而受有右上肢瘀青、右下肢擦傷等傷害。㈡因甲○○遭丙○○傷害及驅離該處所之情事，怒氣難消，返家後將此
    事告知渠子女戊○○、丁○○、己○○（丁○○、己○○所涉傷害犯行
    業由本院判決有罪在案），於同日22時許，甲○○與渠子女丁○○、戊○○、己○○等復至上開地點，欲告誡丙○○及制止其日後
    再有上開行為。進屋後甲○○、丁○○、戊○○、己○○先至丙○○所
    在之二樓房間，與丙○○交談過程中，雙方復發生爭吵，丁○○
    與丙○○竟互相基於傷害之犯意，發生拉扯互毆，雙方徒手攻
    擊對方，在旁之己○○見狀，亦基於傷害之犯意，徒手與丙○○
    發生互毆，丙○○遭毆後，表示其要報警處理，其等遂下樓。
    丙○○因難忍遭受丁○○、己○○2人毆打，於下樓後，趁丁○○不
    注意之際，朝丁○○臉部方向揮拳，丁○○見狀，立即閃躲，丁○○、己○○復承前傷害犯意，將丙○○壓制在地，徒手毆打丙○○
    ，戊○○在旁亦基於傷害之犯意，持放置在一旁之垃圾桶朝丙○○毆打，丙○○因而受有前額撕裂傷(3*0.5公分)、左眼瞼挫
    傷(2*1公分)、右臉挫傷(5*3公分)、前胸挫傷(6*6公分、5*
    0.2公分、5*0.2公分)、擦挫傷(2*0.5公分)、左手臂擦傷(2
    *0.5公分、3*1公分、2*0.5公分)、右手臂挫傷(2*1公分、3
    *0.5公分、5*0.2公分)等傷害；丁○○受有顏面挫傷、雙頸部
    挫傷、左前臂、右小腿瘀挫傷、右手擦挫傷等傷害；己○○受
    有前胸挫傷、左膝挫傷、雙前臂、右膝擦挫傷等傷害。
二、案經甲○○、丙○○、丁○○、己○○訴由臺中市 政府警察局第一
    分局報告臺灣臺中地方檢察署檢察官偵查起訴。
    理    由
一、證據能力部分：
　　按被告以外之人於審判外之言詞或書面陳述，除法律有規定
    者外，不得作為證據；被告以外之人於審判外之陳述，雖不
    符合刑事訴訟法第159條之1至第159條之4之規定，但經當事
    人於審判程序同意作為證據，法院審酌該言詞陳述或書面陳
    述作成時之情況，認為適當者，亦得為證據。當事人、代理
    人或辯護人於法院調查證據時，知有第159條第1項不得為證
    據之情形，而未於言詞辯論終結前聲明異議者，視為有前項
    之同意，刑事訴訟法第159條第1項、第159條之5定有明文。
    查被告之辯護人於審理時表示對證人乙○○、尹古玉姐於警詢
    及偵查中之陳述，主張無證據能力（見本院卷第76頁），另
    本件判決認定犯罪事實所引用之被告戊○○以外之人於審判外
    之陳述，公訴人及被告、辯護人迄至言詞辯論終結前均未聲
    明異議，且經本院審酌該等證據資料製作時之情況，並無違
    法不當及證明力明顯過低之瑕疵，堪認作為證據應屬適當，
    依上開規定，均具有證據能力。至於不具供述性之非供述證
    據，並無傳聞法則之適用，該等證據既無證據證明係公務員
    違背法定程序所取得，復經本院踐行調查證據程序，且與本
    案具有關聯性，亦均有證據能力。
二、認定犯罪事實之證據及理由：
    上揭犯罪事實欄一㈡部分，業據被告戊○○於本院審理時最終
    坦承不諱（見本院卷二第87頁），核與證人即告訴人丙○○警
    詢指訴、偵查中證述部分相符（見偵卷第39至41及51至53、
    266至269頁），並與證人乙○○、尹古玉姐審理時之證述一致
    （見本院卷第133至170頁），並有丙○○衛生福利部臺中醫院
    受理家庭暴力事件驗傷診斷書、警局拍攝受傷照片8張等資
    料在卷為憑（見偵卷第81至83、86至89頁），上開補強證據
    足以擔保被告前開任意性自白之真實性，核與事實相符，本
    件事證明確，被告傷害犯行堪以認定，應依法論科。
三、論罪科刑：
  ㈠按稱家庭暴力者，指家庭成員間實施身體、精神或經濟上之
    騷擾、控制、脅迫或其他不法侵害之行為；所謂家庭暴力罪
    者，指家庭成員間故意實施家庭暴力行為而成立其他法律所
    規定之犯罪；家庭成員包括四親等以內之旁系血親，家庭暴
    力防治法第2條第1款、第2款、第3條第4款分別定有明文。
    所謂身體上不法侵害，舉凡肢體虐待、遺棄、強迫、妨害自
    由等行為皆屬之。從而，本件告訴人丙○○與被告戊○○間具有
    旁系血親關係，有告訴人及被告之個人戶籍資料（完整姓名
    ）查詢結果在卷可參（見本院卷第15、21頁），是具有家庭
    暴力防治法第3條第4款所定之家庭成員關係，被告所為之前
    述傷害犯行，洵屬家庭成員間故意實施身體上不法侵害之行
    為，而為家庭暴力防治法第2條第2款所稱之家庭暴力罪，然
    因家庭暴力防治法並無罰則規定，故依刑法第277條第1項傷
    害罪規定論罪科刑。
  ㈡核被告戊○○就犯罪事實欄一㈡所為，係犯刑法第277條第1項傷
    害罪。
  ㈢共同正犯：
　  按共同正犯，係共同實施犯罪行為之人，在合同意思範圍以
    內，各自分擔犯罪行為之一部，相互利用他人之行為，以達
    其犯罪之目的者，即應對於全部所發生之結果，共同負責。
    共同正犯之犯意聯絡，不限於事前有所協議，其於行為當時
    ，基於相互之認識，以共同犯罪之意思參與者，亦無礙於共
    同正犯之成立；復不以數人間直接發生者為限，即有間接之
    聯絡者，亦包括在內（最高法院28年度上字第3110號、73年
    度台上字第1886號、77年度台上字第2135號判決意旨參照）
    。且共同正犯，係共同實施犯罪行為之人，在共同意思範圍
    內，各自分擔犯罪行為之一部，相互利用他人之行為，以達
    其犯罪之目的，其成立不以全體均參與實施犯罪構成要件之
    行為為要件，均應認為共同正犯，使之對於全部行為所發生
    之結果，負其責任（最高法院92年度台上字第2824號判決意
    旨參照）。查被告戊○○與同案被告丁○○、己○○3人，就本件
    犯罪事實欄一㈡所載傷害犯罪，彼此間有犯意聯絡及行為分
    擔，應共同負責，依刑法第28條，論以共同正犯。
　㈣按數行為於同時同地或密切接近之時地實施，侵害同一之法
    益，各行為之獨立性極為薄弱，依一般社會健全觀念，在時
    間差距上，難以強行分開，在刑法評價上，以視為數個舉動
    之接續施行，合為包括之一行為予以評價，較為合理，則屬
    接續犯，而為包括之一罪（最高法院86年度台上字第3295號
    判決意旨參照）。查被告戊○○於密切接近之時間內，於臺中
    市○區○○○路0段000號一樓對告訴人之傷害行為，係屬接續而
    為之數個舉動，其各行為之獨立性為薄弱，在時間差距上難
    以強行分開，自應予包括之評價，而為接續犯之實質一罪。
　㈤爰以行為人之責任為基礎，審酌本件衝突始自於被告戊○○之
    母甲○○與舅丙○○，姐弟間因照顧渠等母親尹古玉姐之問題發
    生口角衝突，先係同案被告丙○○對甲○○有推擠致甲○○跌倒受
    傷情事，再因甲○○將此事告知子女被告戊○○、丁○○、己○○等
    人，致被告戊○○、丁○○、己○○等人至丙○○住處爭執，發生肢
    體衝突而相互攻擊，並因此受有犯罪事實欄所載之傷勢。考
    量被告戊○○與告訴人丙○○間具旁系血親及甥舅關係，竟因故
    發生相互傷害情事，被告所為實屬不當；考量被告最終坦認
    犯行，且已表達調解之意願，然告訴人無意願致未能達成，
    有本院調解事件報告書在卷可參（見本院卷二第25頁），一
    再表達希望告訴人能夠原諒之犯後態度，兼衡被告大學畢業
    之教育程度、現住在香港、剛生產完暫無法工作、先生在香
    港工作、經濟狀況普通、尚要繳房貸等語（見本院卷二第86
    頁），暨其犯罪動機、目的、手段、犯罪所生之危害等一切
    情狀，量處如主文所示之刑，並諭知易科罰金之折算標準。
據上論斷，應依刑事訴訟法第299條第1項前段，刑法第277條第1
項、第28條、第41條第1項前段，刑法施行法第1條之1第1項，判
決如主文。
本案經檢察官張容珊提起公訴，檢察官庚○○、辛○○到庭執行職務
。
中　　華　　民　　國　　111 　年　　7 　　月　　28　　日
            刑事第九庭  審判長  法  官  陳培維
                                法  官  陳怡珊
                                法  官  彭國能         
以上正本證明與原本無異。
如不服本判決應於收受判決後20日內向本院提出上訴書狀，並應
敘述具體理由；其未敘述上訴理由者，應於上訴期間屆滿後20日
內向本院補提理由書（均須按他造當事人之人數附繕本）「切勿
逕送上級法院」。
告訴人或被害人如不服判決，應備理由具狀向檢察官請求上訴，
上訴期間之計算，以檢察官收受判決正本之日起算。
                                書記官  陳宇萱
中　　華　　民　　國　　111 　年　　7 　　月　　28　　日
附錄論罪科刑所犯法條
中華民國刑法第277條第1項
傷害人之身體或健康者，處5年以下有期徒刑、拘役或50萬元以
下罰金。